台灣新竹地方法院交通事件裁定　　　　　　　　　　　九十三年度交聲字第七三號
　　移送　機關　交通部公路總局新竹區監理所
　　異　議　人
　　即受處分人　甲○○
右列受處分人因違反道路交通管理處罰條例案件，對於交通部公路總局新竹區監理所
民國九十三年三月十八日所為之處分（竹監營字第裁五○─Ｅ00000000號裁
決書）聲明異議，本院裁定如左：
    主  文
原處分撤銷。
甲○○不罰。
    理  由
一、按汽車駕駛人之行為有左列情形之一，當場不能或不宜攔截製單舉發者，得對汽
    車所有人逕行舉發處罰：一、闖紅燈或平交道。二、搶越行人穿越道。三、違規
    停車而駕駛人不在場。四、不服指揮稽查而逃逸，或聞消防車、救護車、警備車
    、工程救險車之警號不立即避讓。五、違規停車或搶越行人穿越道，經各級學校
    交通服務隊現場導護人員簽證檢舉。六、其他違規行為經以科學儀器取得證據資
    料者。道路交通管理處罰條例第七條之二第一項定有明文。又認定受處分人違規
    之事實，應依證據認定之，無證據不得認定其違規事實，此參道路交通管理處罰
    條例第八十九條、刑事訴訟法第一百五十四條之規定即明。又按事實之認定，應
    憑證據，如未能發現相當證據，或證據不足以證明，自不能以推測或擬制之方法
    ，以為裁判基礎；又認定不利於被告之事實，須依積極證據，苟積極證據不足為
    不利於被告事實之認定時，即應為有利於被告之認定，更不必有何有利之證據。
    最高法院四十年台上字第八六號、三十年上字第八一六號判例可資參照。
二、本件移送機關移送意旨略謂：異議人甲○○所有車牌號碼為ＪＱ九—六五五號重
    型機車於民國九十三年一月十六日十三時十二分許，在新竹縣湖口鄉○○路及仁
    樂路口處，為新竹縣警察局竹北分局新工派出所警員舉發：駕駛人違規未戴安全
    帽，經員警攔查不聽制止拒絕停車接受稽查而逃逸等違規事實，異議人接獲違規
    通知單後不服，向移送機關陳述，經原舉發單位於九十三年三月十二日以（九十
    三）北警交裁字第０九三００二三二八二號函覆本件違規單告發並無違誤，移送
    機關遂依據上開違規事實於九十三年三月十八日填摯竹監營字第裁五○─Ｅ00
    000000號違反道路交通管理事件裁決書，並於同日送達，異議人不服，於
    九十三年三月十九日提出異議等語。
三、異議人聲明異議意旨略以：異議人所有之前開機車未曾至前揭違規地點，異議人
    於舉發當日，騎乘前開機車至位在新竹市○○路一三○號之新竹市第一信用合作
    社上班，機車並未借予他人使用，且停放於合作社停車位，而異議人之配偶係開
    車至新竹科學園區上班，不知警員為何開違規單，警員一定看錯車號，機車只是
    上下班之時騎乘，根本未曾到湖口鄉等語。經查：
（一）異議人係位在新竹市○○路一三○號之新竹市第一信用合作社之職員，其於前
      述交通違規事實發生當日即九十三年一月十六日，確實在上址上班無誤乙情，
      有新竹竹市第一信用合作社九十三年三月十七日新一信社總字第二六七號證明
      一件在卷可稽。
（二）又異議人之戶籍設在新竹市○○路二七一巷五七弄六號，實際居住地係在新竹
      縣竹北市○○○路一一四八號；而異議人之配偶林文池任職於新竹市○區○路
      六十號三樓之建興電子科技股份有限公司，九十三年一月十六日當日並無請假
      外出之紀錄，亦有戶籍謄本、上開公司服務證明書暨九十三年度員工請假卡各
      一件附卷足參，由上述可知，異議人夫妻平日居住、上班之地點均在新竹市、
      新竹縣竹北市，與本件交通違規舉發地點新竹縣湖口鄉並無地緣關係。
（三）再者，汽車（含機器腳踏車）駕駛人有不服指揮稽查而逃逸之情形，當場不能
      或不宜攔截製單舉發者，固得對汽車所有人逕行舉發處罰，然執行交通稽查勤
      務之警員應記明車輛牌照號碼、車型等可資辨明之資料，查明汽車所有人姓名
      或名稱、住址後，始得製單舉發處罰之，道路交通管理處罰條例第七條之二第
      一項、第二項亦有明文，依上開規定可知，逕行舉發之違規行為因其時間短暫
      、動作迅速，必須由舉發人員以目視或科學儀器記明車輛牌照號碼、車型等可
      資辨明之資料，以免發生誤認、錯植之情形，倘舉發人員僅能以目視方式記明
      車輛之牌照號碼，但對於車型無法記明，甚或記明者與實際上該牌照號碼所屬
      之車輛車型不符時，基於證據裁判主義，為免疏失誤認，應認足以證明違規行
      為之證據尚有不足，而為受處分人不罰之裁定。查證人即警員單大龍於本院訊
      問時證稱：當時我在新工郵局作定點的守望勤務，距離我約十公尺以上，我看
      到本件機車騎士沒有戴安全帽向郵局行駛過來，我就上前攔檢，結果他往反方
      向加速逃逸，因為我的勤務是守望勤務，所以不能離開，我攔檢他不聽，我只
能記下車號及騎士的衣著、性別在舉發單上，機車顏色我忘記了，舉發時雖要
      記車號、顏色、廠牌，但是本件我只有記車號、違規人的穿著、性別，機車顏
      色、廠牌，沒有登錄在本子上，但我有記在腦子裡等語（見本院九十三年四月
      二十日訊問筆錄），並提出當日之員警工作紀錄簿一件資為佐證。由證人所述
      可知，證人舉發當時僅記下違規者之穿著、性別及車牌號碼，並未記載違規車
      輛之顏色及廠牌，再觀之證人所提出之上開工作紀錄簿記載內容，證人當日十
      二時至十四時係執行守望勤務，且於十三時零四分許至十三時十四分許止，短
      短十分鐘內，證人在同一地點逕行舉發機車違規事件達三件，而若依照證人前
      開所述僅記載車號、騎士衣著及性別，機車顏色、廠牌則記在證人腦子裡之逕
      行舉發方式，證人在十分鐘內記憶三輛機車之顏色、廠牌，並迨十四時許下勤
      務回警局後，再憑記憶核對機車車牌號碼、顏色與廠牌是否相符，而在此過程
      中，證人或許又在路上見過各種不同顏色、廠牌之機車，如此多車輛交叉烙印
      結果，則證人最後在警局擎製舉發單時所記憶之機車廠牌、顏色是否正確無誤
      ，即屬可疑。是本件證人既僅當場記載違規機車之車牌號碼，未記明車型、廠
      牌、顏色等其他可資辨明之資料，且參酌前述異議人與本件違規地點並無地緣
      關係，以及不能排除證人記憶或辨認錯誤之可能等情狀，依前開說明，應認本
      件尚不足以證明異議人有本件交通違規之事實。
四、綜上所述，異議人是否確有原處分所載違規行為，因尚有前述合理懷疑之處，原
    處分機關，逕依道路交通管理處罰條例第六十條第一項、第三十一條第六項、裁
    處受處分人罰鍰新臺幣六千五百元，尚有未洽，異議人提起本件聲明異議，為有
    理由，爰依法將原處分撤銷，並改諭知受處分人不罰。
五、應依道路交通案件處理辦法第二十條，裁定如主文。
中      華      民      國    九十三    年      六        月      十    日
                                臺灣新竹地方法院交通法庭
                                    法    官  魏  瑞  紅
右正本證明與原本無異。
如不服本裁定，應於裁定送達後五日內向本院提出抗告狀。
                                    書 記 官  陳  凰  榆
中      華      民      國    九十三    年      六        月      十    日
